【裁判字號】    90,訴,1463
【裁判日期】    900731
【裁判案由】    妨害兵役
【裁判全文】
臺灣高雄地方法院刑事判決                          九十年度訴字第一四六三號
    公  訴  人  臺灣高雄地方法院檢察署檢察官
    被      告  甲○○
右列被告因妨害兵役案件，經檢察官提起公訴（九十年度偵緝字第五八○號），本院
判決如左：
    主  文
甲○○役齡男子意圖避免徵兵處理，居住處所遷移，無故不申報，致未能辦理徵集，
處有期徒刑貳月，如易科罰金，以參佰元折算壹日。
    事  實
一、甲○○係六十三年九月六日生，為役齡男子，竟意圖避免徵集，於八十六年間，
    自其原設籍於高雄縣湖內鄉○○村○○路○段六二八巷一號之住所遷出，無故不
    依規定申報，而無固定之居所，分別於高雄茄定、台南等處工作，致高雄縣政府
    於八十六年三月二十二日所發指定應於同年四月二日上午七時二十分前往大湖火
    車站報到，以前往屏東新開營區集訓之陸軍常備兵徵集令於送達後並由甲○○之
    舅舅代為收受後，甲○○無故於入營日期逾五日仍未報到。
二、案經高雄縣政府函送台灣高雄地方法院檢察署檢察官偵查起訴。
    理  由
一、訊之被告固坦承有住居處所遷移無故不申報之事實，惟辯稱：伊曾去兵役科查詢
    ，但兵役科要伊回去等通知，伊並不是故意逃避兵役，是未接到通知云云，然查
    ，右揭事實，業據證人即被告之舅舅黃基祥於偵查中證稱：被告自幼為伊扶養，
    被告之戶籍與伊相同，但被告確有遷移住居處所，而未與家人聯絡，家人亦不知
    其去向，伊於接到召集另後，約隔二日被告之兄菜旭原有回來，伊有將召集令交
    予被告之哥哥，請其轉交予被告等情明確（見八十六年偵字第一八三二七號偵查
    卷第十七頁及其背面），且被告亦已完成徵兵前之體檢業具被告自承不諱，並已
    完成辦理身家調查、抽籤等手續，有台灣省高雄縣政府於八十六年七月二十二日
    以八六府兵征字第一三七０五三號函所檢附之妨害兵役案件調查表及高雄縣八十
    六年第Ａ一七七五號梯次之陸軍常備兵徵集令各一件附於偵查卷可稽，從而被告
    既已完成前開身家調查、徵兵檢查、抽籤之程序，應得以預見未久將即受徵集服
    役，且服兵役係役齡男子應盡之國民義務，如居住處所遷移本應申報以便辦理徵
    集，惟其仍遷移住居所而不申報，且未與家人聯絡以獲知家中是否已有接獲徵集
    令之情形，是其諉稱無避免徵集之故意云云，尚難採信，應認其有意圖避免徵集
    之情不虛，本件事證已臻明確，被告犯行洵堪認定，應予依法論科。
二、查被告居住處所遷移，無故不申報，致未能據以辦理徵集，核其所為，係犯妨害
    兵役治罪條例第三條第五款之罪。復查，被告行為後，刑法第四十一條業於九十
    年一月四日修正為「犯最重本刑為五年以下有期徒刑以下之刑之罪，而受六月以
    下有期徒刑或拘役之宣告，因身體、教育、職業、家庭之關係或其他正當事由，
    執行顯有困難者，得以一元以上三元以下折算一日，易科罰金。但確因不執行所
    宣告之刑，難收矯正之效，或難以維持法秩序者，不在此限。」「併合處罰之數
    罪，均有前項情形，其應執行之刑逾六月者，亦同。」並於同年月十日公布施行
    ，於同年月十二日生效，比較新舊法之規定，以變更後之新法對被告有利，依刑
    法第二條第一項前段之規定，自應適用裁判時之新法。爰審酌被告犯罪之動機、
    所生危害及犯罪後在庭態度尚佳等一切情狀，量處如主文所示之刑，並諭知易科
    罰金之折算標準，以示懲儆。
據上論結，應依刑事訴訟法第二百九十九條第一項前段，妨害兵役治罪條例第三條第
五款，刑法第十一條前段、第二條第一項前段、第四十一條第一項，罰金罰鍰提高標
準條例第二條，判決如主文。
中      華      民      國    九十      年      七      月    三十一    日
                              臺灣高雄地方法院刑事第四庭
                                  法  官  程  克  琳
右正本證明與原本無異。
如不服本判決，應於判決送達後十日內，向本院提出上訴狀。
                                  書記官  梁  瑜  玲
中      華      民      國      九十      年      八      月      二    日
【附錄本案論罪科刑法條全文】
妨害兵役治罪條例第三條第五款：
役齡男子圖避免徵兵處理，而有左列行之一者，處五年以下有期徒刑：
一、徵兵及齡男子隱匿不報，或為不實之申報者。
二、對於身家調查無故不依規辦理者。
三、徵兵檢查無故不到，或意圖變更體位而故意毀傷身體者。
四、抽籤時無故不到者。
五、居住處所遷移，無故不申報，致未能辦理身家調查、徵兵檢查、抽籤或徵集者。


司法院資訊處製作；財團法人民間司法改革基金會備份。
